臺灣高等法院高雄分院刑事裁定　　　　 110年度聲字第1468號
聲　請　人　臺灣高等檢察署高雄檢察分署檢察官
受　刑　人　王志銘



上列聲請人因受刑人數罪併罰有二裁判以上，聲請定其應執行之
刑（110 年度執聲字第607號），本院裁定如下：
    主  文
王志銘因毒品危害防制條例等拾貳罪，分別處如附表所示之刑，
應執行有期徒刑拾玖年。
    理  由
一、按裁判確定前犯數罪者，併合處罰之。但有下列情形之一者
    ，不在此限：一、得易科罰金之罪與不得易科罰金之罪。二
    、得易科罰金之罪與不得易服社會勞動之罪。三、得易服社
    會勞動之罪與不得易科罰金之罪。四、得易服社會勞動之罪
    與不得易服社會勞動之罪。前項但書情形，受刑人請求檢察
    官聲請定應執行刑者，依第51條規定定之，刑法第50條定有
    明文。數罪併罰，分別宣告其罪之刑，宣告多數有期徒刑者
    ，於各刑中之最長期以上，各刑合併之刑期以下，定其刑期
    ，但不得逾30年，刑法第53條、第51條第5 款亦有明文。數
    罪併罰而有兩裁判以上，定其應執行刑之案件，法院所為刑
    之酌定，固屬自由裁量事項，然對於法律之內、外部界限，
    仍應受其拘束。
二、又數罪併罰合併定應執行刑，旨在綜合斟酌犯罪行為人之不
    法與罪責程度，及對犯罪行為人施以矯正之必要性，由法院
    對行為人所犯數罪為總檢視，進行充分而不過度之評價，從
    而，法院應詳為審酌各罪間之關係，例如考量數罪侵害法益
    之異同、對侵害法益之加重效應，及時間、空間之密接程度
    等以為總體評價。於數罪侵害之法益各不相同、各犯罪行為
    對侵害法益之效應亦相互獨立，及犯罪之時間、空間亦非密
    接之情形，可認各罪間之關係並非密切，各罪之獨立性較高
    ，宜酌定較高之執行刑。反之，如數罪侵害之法益均屬相同
    、對侵害之法益效應有限，及犯罪之時間、空間亦甚為密接
    之情形，則可認各罪間之關係獨立性偏低，宜酌定較低之執
    行刑。例如，多次施用毒品罪者，考量其所犯，係屬妝害被
    告個人身心健康之病患型犯罪，且其多次施用行為對於危害
    社會法益之加重效應非重，宜酌定較低之應執行刑。於綜合
    考量數罪時，宜併予注意輕重罪間刑罰體系之平衡，避免多
    數輕罪刑罰併計之結果，重於一次重罪所執行之刑罰。再者
    ，行為人因有期徒刑之執行，其所感受之痛苦往往日趨增加
    ，然有期徒刑之刑期越長，刑罰所具有矯治行為人之效果愈
    低，復歸社會之阻礙愈高；執行數罪中部分之刑罰時，往往
    已足於發揮刑罰嚇阻犯罪之功能，並使社會對法規範之信賴
    回復至相當程度，刑罰之必要性隨刑罰之執行而遞減，所生
    刑罰之邊際效應亦相應減低。
三、經查：
  ㈠受刑人王志銘因犯如附表所示毒品危害防制條例等12罪，經
    臺灣橋頭地方法院、本院及最高法院判處如附表所示之刑，
    均經分別確定在案，且各罪均為最早判決確定日期（即附表
    編號1 所示判決確定日）前所犯，此有臺灣高等法院被告前
    案紀錄表及相關刑事判決書在卷可稽。其中受刑人所犯如附
    表編號1 所示之罪所處之刑得易科罰金，附表編號2 至編號
    8 所示之罪所處之刑則不得易科罰金，依法原不得合併處罰
    ，然受刑人王志銘業已依刑法第50條第2 項規定請求檢察官
    向本院聲請合併定應執行刑，此有受刑人於110 年9 月17日
    提出之聲請書1 份在卷可憑（見本院卷第11頁），則檢察官
    聲請就附表所示各罪定其應執行之刑，應認其聲請為正當。
  ㈡依前開法律規定，本件所定應執行之刑，應在各罪最長刑期
    即有期徒刑15年8 月（如附表編號6 ）以上，附表所示各罪
    宣告刑之總和為有期徒刑74年（即6 月＋8 年4 月＋7 月＋
    7 月＋15年6 月×2 罪＋15年8 月＋7 年8 月×2 罪＋8 月
    ×3 罪＝74年）以下定之，然因其全部刑期合計逾30年，即
    已逾越法律外部界限，故應在有期徒刑30年以下定其應執行
    之刑，且所定應執行刑亦不得逾越附表編號3 及附表5 至8
    於一審即臺灣高雄地方法院109 年度訴字第251 號曾合併定
    應執行刑（有期徒刑18年），及附表編號1 宣告刑（有期徒
    刑6 月）、編號2 宣告刑（有期徒刑8 年4 月）、編號4 宣
    告刑（有期徒刑7 月）之總和有期徒刑27年5 月（18年＋6
    月＋8 年4 月＋7 月＝27年5 月），即其內部界限。
  ㈢爰審酌所犯附表編號1 、3 係施用毒品罪；編號2 、編號5
    至7 均係販賣毒品罪；編號4 係犯竊盜罪、編號8 係犯轉讓
    毒品罪等犯罪性質，行為均出於故意，且分別係侵害個人及
    社會等法益犯，然其販賣毒品等共6 罪（附表編號2 、5-7
    ），合計其宣告刑為有期徒刑高達50年，然其犯罪時間集中
    在108 年4 月至同年8 月間，時間上相當密接性，實質性數
    罪之性質較為薄弱，參以刑期越長，刑罰所具有矯治行為人
    之效果愈低，復歸社會之阻礙愈高，受刑人之年齡，僅40餘
    歲，將來仍須回復歸社會，執行數罪中部分之刑罰時，已足
    於發揮刑罰嚇阻犯罪之功能，暨他比例、平等、責罰相當原
    則，就附表所示各罪定其應執行之刑如主文所示。至受刑人
    於本院調查時表示希望定有期徒刑10年，尚難謂可採。
據上論結，應依刑事訴訟法第477條第1項，刑法第53條、第50條
第2項、第51條第5款，裁定如主文。
中    華    民    國   110    年    11    月    5     日
                  刑事第四庭    審判長法  官  黃建榮
                                      法  官  任森銓
                                      法  官  李嘉興
以上正本證明與原本無異。
如不服本裁定應於送達後5日內向本院提出抗告狀。
中    華    民    國   110    年    11    月    5     日
                                      書記官  蔡妮庭